臺灣高等法院民事判決
                                   108年度上易字第1147號
上  訴  人  林輔衍  
            趙念芸  
被  上訴人  臺灣中小企業銀行股份有限公司

法定代理人  黃博怡  
訴訟代理人  林為忻  
上列當事人間請求塗銷所有權移轉登記事件，上訴人對於中華民
國108 年8 月2 日臺灣新北地方法院108 年度訴字第1584號第一
審判決提起上訴，本院於108 年12月18日言詞辯論終結，判決如
下：
    主  文
上訴駁回。
第二審訴訟費用由上訴人負擔。 
    事實及理由
一、被上訴人主張：上訴人林輔衍積欠被上訴人借款2 筆，共計
    新臺幣（下同）67萬0,264 元及其利息、違約金，林輔衍除
    所有附表所示不動產（下稱系爭不動產）外，已無其他財產
    ，竟於民國107 年11月22日將系爭不動產無償贈與其配偶即
    上訴人趙念芸，並於108 年1 月2 日辦理所有權移轉登記，
    有害及被上訴人債權，爰依民法第244 條第1 項、第4 項規
    定，請求撤銷上訴人間詐害債權之債權行為及所有權移轉登
    記之物權行為，趙念芸應將系爭不動產所有權移轉登記塗銷
    ，回復登記為林輔衍所有等語。原審為被上訴人全部勝訴判
    決，上訴人提起上訴。被上訴人答辯聲明：上訴駁回。
二、上訴人抗辯略以：上訴人二人為夫妻，曾一度於102 年間離
    婚，嗣於103 年復合結婚，趙念芸要求林輔衍要給伊一個保
    障，故協議將系爭不動產移轉登記贈與趙念芸，復合後兩人
    就比較不會吵架。林輔衍積欠債務實係保證伊等兒子對被上
    訴人之債務，先前都不清楚兒子繳款不正常，待系爭不動產
    過戶後，才收到假扣押通知，依民法第244 條第4 項但書規
    定，轉得人轉得時不知有撤銷原因時，不得依前開規定為撤
    銷等語。上訴聲明：（一）原判決廢棄。（二）被上訴人於
    第一審之訴駁回。
三、兩造不爭執事項（本院卷第41至42頁）：
（一）林輔衍積欠被上訴人共計67萬0,930 元及其利息、違約金
      ，經被上訴人取得原法院108 年度訴字第502 號確定判決
      。
（二）林輔衍前將系爭不動產，於107 年11月22日無償贈與其配
      偶趙念芸，於108 年1 月2 日移轉登記為趙念芸所有。
四、被上訴人主張上訴人間就系爭不動產贈與移轉登記行為，係
    無償詐害債權，然為上訴人否認，並以前詞抗辯，是本件爭
    點厥為：被上訴人以民法第244 條第1 項、第4 項規定，請
    求撤銷上訴人間就系爭不動產贈與之債權行為、移轉所有權
    登記之物權行為，併請求趙念芸塗銷所有權移轉登記，回復
    登記為林輔衍所有，是否有理由？茲分敘如下：
（一）按債務人所為之無償行為，有害及債權者，債權人得聲請
      法院撤銷之；債權人依第一項或第二項之規定聲請法院撤
      銷時，得並聲請命受益人或轉得人回復原狀，民法第244
      條第1 項、第4 項分別定有明文。又債權人依民法第244
      條第1 項或第2 項規定，提起撤銷債務人詐害行為之訴，
      必須有保全之必要，始得為之。苟債務人就其無償行為或
      有償行為所處分之財產外，尚有其他財產足以清償其對於
      債權人之債務，自無仍許債權人依上開規定行使撤銷權之
      餘地（最高法院98年度台上字第112 號判決參照）。故債
      務人無償行為處分財產後，已無其他財產足以清償對於債
      權人債務，債權人自得本於前開規定行使撤銷權。
（二）經查，兩造不爭執被上訴人為林輔衍前開數額借貸之債權
      人，林輔衍自承於移轉系爭不動產時，已因病無法工作，
      偶爾打零工維生，一個月薪水約1 萬餘元，不太可能儲蓄
      等語（見本院卷第40頁）。被上訴人前向原法院民事執行
      處聲請對林輔衍財產為假扣押，林輔衍先前任職訴外人一
      葉企業有限公司亦聲明異議稱伊於107 年4 月23日離職，
      無薪資債權可供扣押，有本院調閱臺灣士林地方法院108
      年度司執全助字第122 號全卷核閱無誤，並有第三人陳報
      扣押薪資債權或聲明異議狀1 紙在卷（見原審卷第43頁）
      。另審以林輔衍於107 年間，所得僅147,000 元，名下無
      其他財產，有本院調閱稅務電子閘門財產所得調件明細表
      存卷（見本院限閱卷第3 至4 頁）。綜徵林輔衍除系爭不
      動產外，已無其他財產足以清償被上訴人，此亦為上訴人
      所自認（見本院卷第62頁），故林輔衍上開無償贈與、移
      轉登記與趙念芸行為，有害及被上訴人債權，被上訴人以
      前揭規定撤銷伊等間就系爭不動產無償贈與債權行為、移
      轉所有權登記物權行為，應認有理。而伊等係於103 年2 
      月17日再次結婚，有戶籍謄本附卷可查（見原審卷第59頁
      ），與本件贈與債權行為（107 年11月22日）、所有權移
      轉登記物權行為（108 年1 月2 日）已有多年之隔，自難
      遽論前揭移轉行為確與上訴人辯稱擔保婚姻和諧相關，況
      上訴人為無償行為之動機如何，亦不影響前開認定。至趙
      念芸就本件詐害債權行為係受益人，非轉得人，上訴人抗
      辯本件有民法第244 條第4 項但書規定適用餘地，應有誤
      會，並無可採。
五、綜上，被上訴人依民法第244 條第1 項、第4 項規定，請求
    撤銷上訴人間就系爭不動產於107 年11月22日所為贈與之債
    權行為、108 年1 月2 日所為所有權移轉登記之物權行為，
    趙念芸應將系爭不動產於108 年1 月2 日所為之所有權移轉
    登記塗銷，回復登記為林輔衍所有，為有理由，應予准許。
    原審為被上訴人勝訴判決，並無不合。上訴意旨指摘原判決
    不當，求予廢棄改判，為無理由，應予駁回。
六、本件事證已臻明確，兩造其餘攻防方法及所提證據，核與判
    決結果不生影響，爰不予逐一論駁，附此敘明。
七、據上論結，本件上訴為無理由，依民事訴訟法第449 條第1
    項、第78條、第85條第1 項前段，判決如主文。
中　　華　　民　　國　 108　　年　　12　　月　　31　　日
                  民事第十三庭
                      審判長法  官  陳麗芬
                            法  官  林純如
                            法  官  湯千慧
附表：
土地部分：         編  號      土       地        坐        落     地  目 面    積 權    利  範    圍  縣  市 鄉鎮市區   段 小段 地 號  平方公尺  1 新北市 新莊區 光榮段  74  1777.37 135/1000 

建物部分：       編   號   建        號 基  地  坐  落 建築式樣主要建築材料及房屋層數 建物層次及面積   （平方公尺）  權利範圍  備註   建  物  門  牌       1 新北市新莊區光榮段00000-000 新北市新莊區光榮段0000-0000 鋼筋混凝土造、五層 層數：5層層次：5層、55.94平方公尺附屬建物：陽台、9.74平方公尺  1/1 無   新北市○○區○○街00巷00○0號     

正本係照原本作成。
不得上訴。
中　　華　　民　　國　　109 　年　　1 　　月　　2 　　日

　　　　　　　　　　　　　書記官  江怡萱